---
title: "逆高斯退化过程"
author: "庄亮亮"
format: 
  html:
    toc: TRUE
    toc-depth: 5
    toc-title: "目录"
    theme: cerulean
    code-tools: true
    highlight-style: cerulean.theme
    code-line-numbers: true
    code-block-bg: true
editor: visual
editor_options: 
  chunk_output_type: console
---

```{r setup, include=FALSE}
knitr::opts_chunk$set(warning = FALSE, message = FALSE)
```

## 1. IG 退化过程模型

> 来源：Ye, Z.-S. and M. Xie (2015). "Stochastic modelling and analysis of degradation for highly reliable products." Applied Stochastic Models in Business and Industry 31(1): 16-32.

虽然 Wiener 过程和 Gamma 过程在退化建模中得到了广泛的应用，但这两种模型在实际应用中无法拟合大量退化数据。当这两个过程失败时，另一个选择是逆高斯(inverse Gaussian, IG)过程。

如果过程$\{Y(t);t \geqslant 0\}$具有独立的 IG 分布增量，则称为基本的 IG 过程，即$Y(t) \sim \operatorname{IG}\left(\mu \Lambda(t)， \lambda \Lambda^2(t)\right)$，其中$\Lambda(t)$是非负且单调递增的。IG $(a, b), a, b>0$ 的PDF为 $$
f_{\mathrm{IG}}(y ; a, b)=\left(\frac{b}{2 \pi y^3}\right)^{1 / 2} \exp \left[-\frac{b(y-a)^2}{2 a^2 y}\right], y>0
$$ 在Wang和Xu\[48\]最近的一项研究之前，IG过程很少被用作退化模型。这可能是因为这个过程没有物理解释。因此，可靠性工程师可能不知道如何以及何时使用该过程进行退化建模。为了弥补这一差距，Ye and Chen \[49\]探索了这一过程的物理意义。他们发现 IG 过程与 Gamma 过程类似，也是复合泊松过程的极限，但震动大小分布与 Gamma 过程不同。此外，他们还发现，与 Gamma 过程相比，IG 过程在合并协变量和随机效应方面非常灵活。灵活性来自于Wiener过程和IG过程之间的逆关系，如下所示。

回想一下，维纳过程$X(u)=v u+\sigma \mathrm{B}(u)$到一个固定阈值的第一次传递时间$\Lambda$是一个IG随机变量$Y \sim \operatorname{IG}\left(\Lambda / v， \Lambda^2 / \sigma^2\right)$。如果我们有一系列由$t$索引的阈值$\Lambda$，我们将有一系列对应的失败次数$Y(t)$。很容易表明$Y(t)$遵循一个IG过程$Y(t) \sim \operatorname{IG}\left(\mu \Lambda(t)， \Lambda \Lambda^2(t)\right)$，其中$\mu=1 / \nu$和$\ Lambda =1 / \sigma^2$。有趣的是，只要Wiener过程中有一种方法可以合并协变量和随机效应，那么IG过程中也有相应的方法可以通过逆关系来合并协变量和随机效应。例如，在维纳过程中，我们可以假设$\nu$是正常的，$\sigma$是固定的，或者我们可以假设$\sigma^{-2} \sim \operatorname{Gamma}(r， \delta)$和$\left[v \mid \sigma^2\right] \sim \mathrm{N}\left(v， \theta \sigma^2\right)$。因此，我们可以假设$\mu=1 / v$是正常的，或者假设在IG进程中$\lambda=\sigma^{-2} \sim \operatorname{Gamma}(r,\delta)$和$[1 / \mu \mid \lambda] \sim \mathrm{N}(v， \theta / \lambda)$。由此得到的IG随机效应模型的边际分布是可处理的。类似地，在$2.3$中回顾的Wiener过程中合并协变量的方法可以通过逆关系扩展到IG过程。

在Wang和Xu\[48\]的工作中，针对IG过程提出了一种基于EM算法的半参数估计方法，其中函数$\Lambda(t)$非参数估计。EM算法需要IG过程的条件增量的期望，这是很难得到的。在Ye\[50\]中导出了期望的闭合表达式。这些结果为IG过程的EM算法的实现提供了便利。Peng等人\[51\]为IG过程开发了贝叶斯方法。然而，IG过程在退化文献中仍然是新的。退化模拟过程的性质需要进一步探索。

### 3.1 经典的 IG 过程

> 来自：Guan, Q., et al. (2019). "Reference Bayesian analysis of inverse Gaussian degradation process." Applied Mathematical Modelling 74: 496-511.（IG + 客观贝叶斯）

设$Y(t)$为产品在$t$时刻的退化特性。假设退化路径$Y(t)$可以用均值函数$\Lambda(t)$和尺度参数$\lambda$的IG过程来建模。此时，$Y(t)$具有以下属性:

-   $Y(0)=0$，概率为1;
-   对于 $t>s>u, Y(t)-Y(s) \geq 0, Y(s)-Y(u) \geq 0$, $Y(t)-Y(s)$ 与 $Y(s)-Y(u)$ 相互独立;
-   对于 $t>s \geq 0$, 每个增量 $Y(t)-Y(s)$ 都服从 IG 分布 $I G\left(\Lambda(t)-\Lambda(s), \lambda(\Lambda(t)-\Lambda(s))^2\right)$, 其中 $\Lambda(t)$ 单调递增的函数, 且 $\Lambda(0)=0$。

IG 分布的概率密度函数(pdf) $I G(a, b)$为 $$
f_{I G}(x, a, b)=\left[\frac{b}{2 \pi x^3}\right]^{1 / 2} \exp \left\{-\frac{b(x-a)^2}{2 a^2 x}\right\}
$$ 当$\Lambda(t)$是一个线性函数时，$\Lambda(t \Delta t)-\Lambda(t)=\Lambda(s \Delta t)-\Lambda(s)$适用于任何$s \geq 0、t \geq 0$和$\Delta t \geq 0$。也就是说，这个IG过程是一个平稳过程。当$\Lambda(t)$为非线性函数时，$\Lambda(t + \Delta t)-\Lambda(t)$依赖于$t$和$\Delta t$。相应的IG过程是非平稳过程。**在本研究中，我们假设**$\Lambda(t)=\eta t$。根据IG过程的性质，很容易计算$Y(t + \Delta t)-Y(t)$的期望和方差，即: $$
E[Y(t+\Delta t)-Y(t)]=\Lambda(t+\Delta t)-\Lambda(t)=\eta \Delta t,
$$ $$
\operatorname{Var}[Y(t+\Delta t)-Y(t)]=\frac{\Lambda(t+\Delta t)-\Lambda(t)}{\lambda}=\frac{\eta \Delta t}{\lambda} .
$$ 令 $T$ 为$Y(t)$越过临界值$\omega$的首达时。此时，我们有 $$
T=\inf \{t \mid Y(t) \geq \omega, t>0\} .
$$ 对于给定的$\omega$，生命周期$T$具有以下累积分布函数(cdf) $$
\begin{aligned}
F(t) &=P(T \leq t)=P(Y(t)>\omega)=1-F_{I G}\left(\omega ; \Lambda(t), \lambda \Lambda(t)^2\right) \\
&=\Phi\left[\sqrt{\frac{\lambda}{\omega}}(\Lambda(t)-\omega)\right]-e^{2 \lambda \Lambda(t)} \Phi\left[-\sqrt{\frac{\lambda}{\omega}}(\Lambda(t)+\omega)\right]
\end{aligned}
$$ 其中 $F_{I G}(. ; a, b)$ 是 IG 分布, $\Phi(\cdot)$ 为标准正态分布的cdf。

对上述公式中的 $t$ 求导, 此时，$T$的 pdf 为 $$
\begin{aligned}
f(t)=& \Lambda^{\prime}(t)\left\{\frac{\lambda}{\omega} \phi\left[\frac{\sqrt{\lambda}(\Lambda(t)-\omega)}{\sqrt{\omega}}\right]-2 \lambda \exp [2 \lambda \Lambda(t)] \Phi\left[-\sqrt{\frac{\lambda}{\omega}}(\Lambda(t)+\omega)\right]\right\} \\
&+\Lambda^{\prime}(t)\left\{\frac{\lambda}{\omega} \exp [2 \lambda \Lambda(t)] \phi\left[-\sqrt{\frac{\lambda}{\omega}}(\Lambda(t)+\omega)\right]\right\}
\end{aligned}
$$ 其中$\phi(\cdot)$是标准正态分布的PDF。

如果$t \rightarrow \infty$，则$\lambda \Lambda (t) \rightarrow \infty$和$Y(t)$服从渐近正态分布，其均值为$\Lambda (t)$，方差为$\frac{\Lambda (t)}{\lambda}$。因此，$T$的cdf是渐近为 $$
P(T<t) \approx 1-\Phi\left[\frac{\omega-\Lambda(t)}{\sqrt{\Lambda(t) / \lambda}}\right]=\Phi\left[\sqrt{\lambda \Lambda(t)}-\frac{\omega \sqrt{\lambda}}{\sqrt{\Lambda(t)}}\right]
$$ 当$\Lambda(t)=\eta t$ \[17\] 时，Eq.(5)是带有形状参数$(\omega \Lambda)^{-\frac{1}{2}}$和比例参数$\frac{\omega}{\eta}$的BS分布。也就是说，生命期$T$的cdf是一个渐近BS分布。因此，寿命$T$的平均故障时间(mean time to failure, MTTF)为BS分布的均值，即: $$
M T T F=E(T) \approx \frac{\omega}{\eta}+\frac{1}{2 \eta \lambda} .
$$ BS分布作为疲劳失效时间数据的有效寿命分布已被广泛研究\[18-22\]。但是，BS分布不适合作为退化模型，不能替代IG过程模型。

```{r}
library(ggplot2)
library(tidyverse)
library(viridis)
library(statmod)
```

#### 3.1.1 数据模拟产生

```{r}
# 数据模拟产生
sim_dat = function(group = 6, t = 1:200, para = c(1,0.1)){
  # para 指 eta,lambda  根据上面的公式（Lambda = eta * t）
  # epoch 指测量次数， group 指组数
  delta_t = diff(t)
  epoch = length(delta_t)
  dat = matrix(NA,epoch,group+1)
  dat[,1] = seq(1,epoch)
  dat_unit = numeric()
  for(i in 1:group){
    for(j in 1:epoch) dat_unit[j] = rinvgauss(1, mean=para[1]*delta_t[j], shape=(para[1]*delta_t[j])^2*para[2]) # shape = 1/ dispersion, 我们这是shape
    dat[,i+1] = cumsum(dat_unit)
  }
  dat = data.frame(dat)
  dat1 = rbind(rep(0,group+1),dat) # 加入初始值绘制点
  colnames(dat1) = c("Time",paste(1:group,sep=''))
  return(dat1)
}
```

绘制退化路径图

```{r}
# 绘制退化路径图
plot_path = function(data = dat1){
    # 画图
  p = data %>% pivot_longer(paste(1:group), 
                       names_to = "Group", 
                       values_to = "y") %>% 
    ggplot(aes(Time,y,color = Group)) + 
    geom_line() + 
    scale_color_viridis(discrete = T) + 
    ylab("Degradation") #+
    #theme_bw() +
    #theme(panel.grid = element_blank())
  print(p)
}
```

```{r}
group = 6
t = 1:50
para = c(3,9) #eta,lambda
dat = sim_dat(group = group, t = t, para = para)
knitr::kable(head(dat))
plot_path(dat)
```

#### 3.1.2 统计推断

令$Y\left(t_{ij}\right)$为第$i$个测试单元在$t_{ij}$时刻测量的退化特性，其中$i=1， \ldots, n$和$j=$ $1， \ldots, m_i$。

##### 3.1.2.1 极大似然估计

根据$\Delta y_{ij}=Y\left(t_{ij}\right)-Y\left(t_{ij -1}\right)， i=1， \ldots n, j=1， \ldots, m_i$， $(\lambda, \eta)$的似然函数为 $$
L(\lambda, \eta)=\prod_{i=1}^n \prod_{j=1}^{m_i} f_{I G}\left(\Delta y_{i j}, \eta \Delta t_{i j}, \lambda \eta^2 \Delta^2 t_{i j}\right) .
$$ 对数似然函数为： $$
\log L(\lambda, \eta)=\sum_{i=1}^n \sum_{j=1}^{m_i}\left(\frac{1}{2} \log (\lambda)+\log (\eta)+\log \Delta t_{i j}-\frac{1}{2} \log \left(2 \pi \Delta y_{i j}^3\right)-\frac{\lambda\left(\Delta y_{i j}-\eta \Delta t_{i j}\right)^2}{2 \Delta t_{i j}}\right)
$$

$(\eta, \lambda)$ 对应的 Fisher 信息矩阵为 $$
I(\eta, \lambda)=\left[\begin{array}{cc}
\frac{\lambda \eta \tau+2 N}{\eta^2} & \frac{N}{\lambda \eta} \\
\frac{N}{\lambda \eta} & \frac{N}{2 \lambda^2}
\end{array}\right],
$$ 其中， $\tau=\sum_{i=1}^n \sum_{j=1}^{m_i} \Delta t_{i j}$ 和 $N=\sum_{i=1}^n m_i$。

```{r}
cumsub = function(x){
  #完成逐个相减功能，类似cumsum
  re = numeric()
  re[1] = x[1]
  for(i in 2:length(x)){
    re[i] = x[i] - x[i-1]
  }
  return(re)
}
```

```{r}
IG_mle = function(par = c(1,1),data = dat){
  # 输入：eta,lambda，数据
  # 输出：负对数似然函数
  mu = par[1]; sigma = par[2]
  group = ncol(data) - 1;time = data[,1];y = data[-1,-1]
  # 差分得到delta_time和delta_y
  delta_time = matrix(rep(diff(time),group),length(diff(time)),group)
  delta_y = matrix(NA,nrow(delta_time),group)
  for(i in 1:group) delta_y[,i] = cumsub(y[,i])

  logl = nrow(delta_time)*group * (1/2 * log(par[2]) + log(par[1])) + sum(log(delta_time) - 1/2 * log(2*pi*delta_y^3) - (par[2]*(delta_y - par[1]*delta_time)^2)/(2*delta_time),na.rm =T)

  return(-logl)
}

mle_re = optim(par=c(1,0.5), fn = IG_mle, 
      data = dat, method = "BFGS", hessian = TRUE)
# mle_re
mle_par = mle_re$par
# 区间估计
mle_up = mle_re$par + sqrt(diag(solve(mle_re$hessian)))*qnorm(0.975)
mle_low = mle_re$par - sqrt(diag(solve(mle_re$hessian)))*qnorm(0.975) #hessian 和协方差矩阵存在逆的关系：https://blog.csdn.net/anruoxi3236/article/details/102005217
mle_summary = round(cbind(mle_low,mle_re$par,mle_up,para),3)
colnames(mle_summary) = c("low","mean","up","true")
knitr::kable(mle_summary) 
```

> lambda的估计结果存在问题

> 可靠度公式有问题，代码有问题

为了得到产品可靠度的估计, 只要将 $\hat{\eta} 、 \hat{\lambda}^2$ 代人时间 $t$ 的可靠度的表达式（1-F(t)）, 即 可得到可靠度的点估计为 $$
\begin{aligned}R(t) &= 1-\Phi\left[\sqrt{\frac{\lambda}{\omega}}(\Lambda(t)-\omega)\right]+e^{2 \lambda \Lambda(t)} \Phi\left[-\sqrt{\frac{\lambda}{\omega}}(\Lambda(t)+\omega)\right]
\end{aligned}
$$

```{r,collapse=TRUE}
## 可靠度计算
IG_R = function(t = 10, threshold = 6, par = mle_par){
  R = 1 - pnorm(sqrt(par[2]/threshold)*(par[1]*t - threshold)) +
    exp(2*par[2]*par[1]*t)*pnorm(-sqrt(par[2]/threshold *(par[1]*t + threshold)))
  return(R)
}
# 给个简单例子
IG_R(t = 100, threshold = 150,par = mle_par)
# 绘制带区间估计的可靠度函数（需要优化为 ggplot 绘制）
plot(IG_R(t = 1:300, threshold = 150,par = mle_par),type = "l",ylab = 'Reliability',xlab = "time")
lines(IG_R(t = 1:300, threshold = 1500,par = mle_up))
lines(IG_R(t = 1:300, threshold = 1500,par = mle_low))
```

##### 3.1.2.2 客观贝叶斯分析

> 来自：Guan, Q., et al. (2019). "Reference Bayesian analysis of inverse Gaussian degradation process." Applied Mathematical Modelling 74: 496-511.（IG + 客观贝叶斯）

##### 3.1.2.3 广义推断方法

暂时还未找到，最经典的维纳过程的广义推断方法论文。其他类似的论文整理如下：

### 3.3 案例分析

#### 激光器件 Laser 数据集

> 数据集来自 Meeker, W. Q. (1998). Statistical Methods for Reliability Data。

激光器件的质量特征是其**工作电流**。当工作电流达到预定义的阈值水平ω = 10时，该设备被认为是故障。其电流的测量频率为每250小时一次，实验在4000小时时终止。图1(a)显示了15个被测试单元的退化路径及其拟合的平均趋势。

```{r}
Laser_dat = read.csv("dataset/GaAsLaser.csv")
knitr::kable(head(Laser_dat))
Laser_dat$Unit = as.factor(Laser_dat$Unit)
```

```{r}
Laser_dat %>% ggplot(aes(Hours,Value,fill = Unit)) +
  geom_line(size = 0.1) + 
  geom_point(size = 0.8) + 
  theme_bw() +
  theme(panel.grid.major = element_blank()) +
  # scale_color_viridis(discrete = T) + 
  theme(legend.position = 'none') +
  labs(x = "Hours", y = "Degradation characteristic")
```

#### 防辐射 Anti-radiation 数据集

> 数据来源：Song, B., et al. (2017). "Performance evaluation of anti-radiation based on the gamma degradation process." Science China Technological Sciences 60(4): 501-509.

> 分析结果参考：Guan, Q., et al. (2019). "Reference Bayesian analysis of inverse Gaussian degradation process." Applied Mathematical Modelling 74: 496-511.（IG + 客观贝叶斯）

数据还未下载（文中有，具体怎么做的试验，还未学习），pdf已经存在Endnote中了。

Peng, W. W., et al. (2014). "**Inverse Gaussian process** models for degradation analysis: A Bayesian perspective." Reliability Engineering & System Safety **130**: 175-189.（贝叶斯相关）

Peng, C.-Y. (2015). "Inverse Gaussian Processes With Random Effects and Explanatory Variables for Degradation Data." Technometrics **57**(1): 100-111.

\
